臺灣嘉義地方法院刑事裁定
111年度聲字第935號
聲明異議人
即  受刑人  李明輝





上列聲明異議人即受刑人因公共危險案件，對於臺灣嘉義地方檢
察署檢察官執行之指揮（臺灣嘉義地方檢察署111年執字第2917
號）聲明異議，本院裁定如下：
    主  文
聲明異議駁回。
    理  由
一、聲明異議人即受刑人李明輝（下稱受刑人）聲明異議意旨略
    以：我有罹患肝硬化、急性胃潰瘍、腰有開刀，需休養半年
    ，且現在已經有老闆聘請我做工地粗工，我希望能夠分期易
    科罰金，對於執行命令說我不能易科罰金、易服社會勞動，
    必須入監服刑部分不服等語。
    身體有病，不方便進去等語。
二、依刑法第41條第1項及刑事訴訟法第457條等規定，得易科罰
    金之案件，法院裁判所諭知者，僅易科罰金折算之標準，至
    准否易科罰金，係由執行檢察官依刑法第41條第1項但書規
    定，審酌受刑人是否有因易科罰金，「難收矯正之效或難以
    維持法秩序」之例外情形，而為決定。而依刑法第41條第4
    項及刑事訴訟法第457條等規定，得易服社會勞動之案件，
    其准否係由執行檢察官依刑法第41條第4項規定，審酌受刑
    人是否有因身心健康之關係，執行顯有困難，或因易服社會
    勞動，「難收矯正之效或難以維持法秩序」之例外情形，而
    為決定。所謂「難收矯正之效」及「難以維持法秩序」，乃
    指執行檢察官依具體個案，經綜合考量犯罪特性、情節及受
    刑人個人特殊事由等事項後，認受刑人確有因不執行所宣告
    之刑，難收矯正之效，或難以維持法秩序者而言（最高法院
    110年度台抗字第1222號、110年度台抗字第1944號裁定意旨
    參照）。
三、經查：
(一)受刑人因於民國111年7月22日21時許，在嘉義市西區上海路
    上之土豆麵攤飲用保力達藥酒加米酒後，於同日酒後騎乘電
    動自行車上路，於同日21時19分許為警查獲，所犯刑法第18
    5條之3第1項第1款之駕駛動力交通工具而有吐氣所含酒精濃
    度達每公升零點25毫克以上罪，經本院以111年度朴交簡字
    第244號判處有期徒刑3月，如易科罰金，以新臺幣（下同）
    1,000元折算壹日，於111年9月7日確定（下稱本案），有上
    開判決及臺灣高等法院前案紀錄表1份存卷可查。
(二)本案嗣經送臺灣嘉義地方檢察署檢察官執行後：
　1.執行檢察官審核受刑人已查獲3次酒駕犯罪，且於1年內查獲
    2次酒駕犯罪，傳喚受刑人於111年10月19日到案，並備註「
    受刑人因酒後駕車已屬三犯，經本署初步審核易科罰金、社
    會勞動難收矯正之效或難以維持法秩序，如仍欲聲請易科罰
    金或勞動服務，請具狀敘明理由遞送本署，或於傳喚日到署
    陳述意見，以供檢察官審核」。
　2.受刑人於111年10月17日前往臺灣嘉義地方檢察署，經執行
    書記官詢問其對於經初步審核不准易科罰金易服社會勞動，
    有無意見時，當庭陳述「我看可否可以易科罰金分期，目前
    我有肝硬化、胃潰瘍等疾病，我目前有在做粗工，我無法入
    監執行，希望檢察官可以讓我易科罰金分期繳納，我的脊椎
    也有開刀過，我都定期回陽明醫院拿藥，希望檢察官可以給
    我一次機會」等語。
　3.臺灣嘉義地方檢察署檢察官依受刑人上開陳述，再次審核後
    ，認受刑人雖表示其有疾病，但其仍酒駕，顯然該等病症並
    未影響受刑人犯罪動機，為維持法秩序及用路大眾安全，不
    准易科罰金、易服社會勞務。
　4.受刑人於111年11月7日，再次前往臺灣嘉義地方檢察署，經
    執行書記官對其表示因其1年內2犯，經審核2次均不得易科
    罰金，需發監執行時，當庭表示「身體很不好，我提供診斷
    證明書，希望檢察官可以讓我分期。希望檢察官讓我分期繳
    納，我現在都沒有喝酒」等語，並提出天主教若瑟醫療財團
    法人若瑟醫院診斷證明書、陽明醫院乙種診斷證明書各1份
    為證，經臺灣嘉義地方檢察署檢察官於同日開立執行傳票命
    令，命受刑人於111年11月23日到案執行，且註明「受刑人
    因酒後駕車已屬2犯(一年內第二犯)，經本署審核認為該受
    刑人稱有疾病並提供診斷證明書，惟仍酒駕，顯然該疾病並
    未影響其犯罪動機，不得易科罰金、社會勞動，於傳喚日發
    監執行」等語，於同日由受刑人親自收受。
　5.上開事實，經本院調閱本案全卷（含執行卷宗）無訛，並有
    臺灣嘉義地方檢察署執行傳票命令、電話記錄各1份在卷可
    參，則檢察官於審酌受刑人之意見後，否准該受刑人得受易
    科罰金、易服社會勞動等易刑處分聲請，則受刑人對此指揮
    命令聲明異議，於程序上並無不合。
(三)受刑人前因：1.於96年9月26日酒後騎車不慎倒地，所犯不
    能安全駕駛動力交通工具罪，經本院以96年度朴交簡字第31
    3號判處拘役50日確定（下稱第一案）；2.於110年12月23日
    酒後騎車遭查獲，所犯不能安全駕駛動力交通工具罪，經本
    院以111年度朴交簡字第10號判處有期徒刑2月確定（下稱第
    二案），有上開判決（含臺灣嘉義地方檢察署檢察官96年度
    偵字第8812號聲請簡易判決處刑書）及臺灣高等法院被告前
    案紀錄表各1份在卷可查，則臺灣嘉義地方檢察署檢察官審
    酌受刑人上開犯罪類型、再犯可能性等因素，依職權裁量後
    ，認受刑人非予入監，實難收矯正之效，而否准受刑人易科
    罰金、易服社會勞動之請求，並要求受刑人須入監執行，復
    具體說明不准受刑人易科罰金、易服社會勞動之理由，其對
    具體個案所為判斷，並無逾越法律授權或專斷而違反比例原
    則等濫用權力之情事，法院自應予以尊重。
(四)至於受刑人以上開理由聲明異議：
  1.受刑人雖於111年11月7日前往臺灣嘉義地方檢察署陳述意見
    時，表示其身體很不好，現在已未再飲酒，希望能夠易科罰
    金並分期繳納，復提出天主教若瑟醫療財團法人若瑟醫院診
    斷證明書、陽明醫院乙種診斷證明書各1份：
  ⑴依其所提出之天主教若瑟醫療財團法人若瑟醫院診斷證明書1
    份，該診斷證明書係於110年11月8日所開立，其上記載受刑
    人罹患肝硬化、瓣膜性心臟疾患、急性胃潰瘍等疾病，於11
    0年10月30住院至同年11月11日出院，於同年11月18日門診1
    次。然其雖有上開疾病，仍於110年12月23日酒後駕車遭查
    獲（即第二案)，並於111年7月22日再次酒後駕車遭查獲（
    即本案），顯然其並未因罹患上開疾病，而停止其酒駕之行
    為。
  ⑵再依其所提出之陽明醫院乙種診斷證明書1份，該診斷證明書
    係於111年8月5日所開立，其病名為第一腰椎至第二腰椎椎
    間盤突出，左側，自111年7月23日起住院至同年7月30日，
    進行脊椎減壓及椎體間融合手術治療。然本案受刑人係於住
    院前一日即111年7月22日21時許飲酒後駕車上路，於同日21
    時19分許遭查獲，業如前述，而其於警詢時亦供稱：我是在
    111年7月22日21時許，在上海路土豆麵攤喝保力達加米酒1
    杯，酒後準備回家休息；最近因為人身體不舒服，脊椎受傷
    ，準備要住院，所以才喝酒等語；於本院調查時供稱：那時
    因為要住院開刀需要花錢，要跟人家借錢，心情不好，當時
    正在吃麵就想說喝一杯，後來就被攔下來了等語。受刑人明
    知翌日需住院手術治療，仍於住院手術前一日飲酒，並酒後
    騎乘電動自行車上路，亦見其不因生病將住院而減少飲酒情
    事，反而更促成其飲酒甚至酒後駕車之行為。
  ⑶再者，刑法第185條之3規定所處罰者，並非受刑人飲酒之行
    為，而係受刑人飲酒後仍駕駛動力交通工具之行為，受刑人
    雖罹有上開疾病，然受刑人並未因此而戒除飲酒之行為，反
    而更因此強化其飲酒之動機（因要住院才飲酒），又於酒後
    騎乘動力交通工具上路，如縱以易科罰金、易服社會勞動等
    方式，實無法避免其日後又因疾病、心情不佳等因素，而為
    相同之犯行，則執行檢察官審酌受刑人上開犯罪類型、再犯
    可能性等因素後，認為受刑人因酒後駕車已屬1年內第二犯)
    ，雖受刑人稱有疾病並提供診斷證明書，惟仍酒駕，顯然該
    疾病並未影響其犯罪動機等，依職權裁量後，認受刑人非予
    入監，實難收矯正之效，而否准受刑人易科罰金、易服社會
    勞動之請求，並要求受刑人須入監執行，復具體說明不准受
    刑人易科罰金、易服社會勞動之理由，其對具體個案所為判
    斷，並無逾越法律授權或專斷而違反比例原則等濫用權力之
    情事，法院自應予以尊重。
　2.受刑人雖復以其罹患疾病，不便入監執行云云，請求准予易
    科罰金，然依其提出之之陽明醫院乙種診斷證明書1份，記
    載其先前住院及手術治療後，束腰宜穿著半年和不宜粗重工
    作及激烈運動，宜休養6個月，住院及出院期間須有人照顧1
    個月。而被告於本院調查時亦供稱：肝硬化、胃潰瘍的部分
    ，醫生說要吃藥控制，現在約1、2個月要去醫療院所拿藥；
    腰的部分，當時開刀出院後有穿一個多月的束腰，後來好一
    些，且又有工作，我就脫掉束腰，醫生說腰的部分復原狀況
    良好，但因為我在9月份開始從事工地粗工，腰在工作的時
    候會疼痛，所以隔半個月要去醫院拿止痛藥；而我四年前發
    生過車禍，可以行走，但稍微不太方便等語，是依被告所述
    ，其於手術後，目前仍能從事粗工工作，並非無法自理生活
    而無法入監；況受刑人於入監執行前，監所即會依監獄行刑
    法等相關規定對其進行健康檢查，如評估有不適合入監執行
    之情事，自然會拒絕收監；於監所執行期間如有醫療需求，
    亦可於監所衛生科由駐點醫師評估治療，或戒護送醫療機構
    就醫等，尚不至於影響受刑人就醫權利。況受刑人所罹患之
    疾病及先前醫療情形、復原狀況，與執行檢察官依刑法第41
    條第1項但書規定，審酌受刑人是否有因易科罰金，「難收
    矯正之效或難以維持法秩序」之例外情形無關，僅涉及監所
    如何考查受刑人身心狀況，決定是否收監執行，以及執行期
    間給予適當之醫療照顧之情形，故受刑人以此為由主張其無
    法入監執行，請求易科罰金云云，亦不可採。
四、綜上所述，檢察官審酌受刑人前案犯罪類型與本件相同、再
    犯可能性等因素後，認為受刑人有特別惡性，依職權裁量後
    ，認受刑人非予入監，實難收矯正之效或難以維持法秩序，
    而否准許受刑人易科罰金、易服社會勞動，須入監執行，其
    裁量並無不當。受刑人仍執上開理由，請求本院撤銷檢察官
    上開指揮命令，為無理由，應予駁回。
中　　華　　民　　國　　111 　年　　11　　月　　21　　日
                  刑事第二庭    法　官　 吳育汝
上列正本證明與原本無異。
如不服本裁定，應於裁定送達後5日內向本院提出抗告狀（應附
繕本）。
中　　華　　民　　國　　111 　年　　11　　月　　21　　日
                                書記官   曹瓊文